臺灣新北地方法院行政訴訟判決
111年度交字第613號
原      告  侯宇權  
被      告  新北市政府交通事件裁決處
                      設新北市○○區○○路○段000號2樓
代  表  人  李忠台    住同上 
訴訟代理人  黃曉妍    律師
                      住台北市○○區○○○路○段0號5樓之
                        1
上列當事人間因交通裁決事件，原告不服被告民國111年8月3日
新北裁催字第48-000000000號、111年10月4日新北裁催字第48-0
00000000號違反道路交通管理事件裁決，向本院提起行政訴訟，
本院判決如下：
    主  文
一、原告之訴駁回。
二、訴訟費用新臺幣參佰元由原告負擔。
    事實及理由
壹、程序方面：
一、原告不服被告所為道路交通管理處罰條例第8 條之裁決而提
    起撤銷訴訟，依行政訴訟法第237 條之1 ，應適用交通裁決
    事件訴訟程序。本件因卷證資料已經明確，本院依同法第23
    7 條之7 規定，不經言詞辯論，直接裁判。
二、本件被告機關就本案違規事實（如下爭訟概要欄所示），前
    以民國111年8月3日新北裁催字第48-000000000號違反道路
    交通管理事件裁決，嗣經本院以111年9月7日新北院賢行審
    三111年度交字第613號函請被告重新審查，經被告重新審查
    後，以其原裁決書上所為之易處處分（即易處加倍吊扣汽車
    牌照）於法無效乃將之刪除，而於111年10月4日依相同之舉
    發違規事實及舉發違反法條重新製開新北裁催字第48-00000
    0000號違反道路交通管理事件裁決書，此有本院以111年9月
    7日新北院賢行審三111年度交字第613號函(稿)、被告答辯
    狀、更正前及更正後之裁決書在卷足憑（見本院卷第47-48
    頁、第77頁至第82頁、第125頁、第149頁）。從而，本件原
    告就同一違規事實之原裁決既已依法提起訴訟請求撤銷，而
    被告機關經重新審查結果，雖撤銷原裁決而重行更正製開新
    裁決，並就同一舉發交通違規事實為答辯，然被告重新所為
    之變更後裁決，並非完全依原告之請求處置，則參酌行政訴
    訟法第237條之4第3項規定反面解釋之旨，依法本件自不得
    視為原告撤回起訴，本院自仍應就被告變更後即111年10月4
    日新北裁催字第48-000000000號違反道路交通管理事件裁決
    為審理之標的，核先敘明。
貳、實體方面：
一、爭訟概要：緣原告侯宇權駕駛名下車牌號碼000-0000號自用
    小客車（下稱系爭汽車），於民國（下同）111年4月21日21
    時2分，行經國道3號北向20公里處時，因有「限速90公里，
    經雷達(射)測定行速157公里，超速67公里，測距118.3公尺
    」、「行車速度超過規定之最高時速60公里(處車主)」之違
    規行為，經內政部警政署國道公路警察局第九公路警察大隊
    （下稱原舉發機關）以非固定式科學測速儀器測速並攝得其
    違規事實，爰於111年5月6日分別填製國道警交字第0000000
    00號、第000000000號舉發違反道路交通管理事件通知單舉
    發，記載應到案日期為111年6月20日前，案件均於舉發當日
    移送被告，並於111年5月11日合法送達原告，原告於111年6
    月14日向被告提出申訴，案經被告向原舉發機關查明陳述情
    節及違規當時情形後，於111年8月3日依原告之申請及上開
    查證結果，依道路交通管理處罰條例第43條第1項第2款及同
    條第4項規定，分別製開新北裁催字第48-000000000號、第4
    8-000000000號違反道路交通管理事件裁決書，分別裁處「
    罰鍰新臺幣（下同）8,000元整，記違規點數3點，並參加道
    路交通安全講習」、「吊扣汽車牌照6個月」，為避免一次
    裁決導致原處分無效，被告爰更正新北裁催字第48-0000000
    00號違反道路交通管理事件裁決書裁罰主文，於111年10月4
    日依相同之舉發違規事實及舉發違反法條重新製開裁決書，
    原告不服，遂提起本件行政訴訟。
二、原告起訴主張及聲明：
㈠、主張要旨：
⑴、111年4月21日21時2分因急著趕往汐止接老婆下班，此時因新
    冠肺炎剛升溫，學生家長突然預防性請假，以致行車速度過
    快趕往汐止，國道3號北向20公里路段為長下坡直線路段，
    夜間車流較少，警察隱藏於20公里處，地下道掩體前，且無
    開警示燈，該處樹木茂密，無公務車避車彎，夜間車速快難
    以識別，測速設備也無閃光燈，當下無法回去該路段確認執
    勤員警，是否有合乎規定，執勤地點、項目，是否經主管核
    定，依據「交通違規稽查注意事項」，要符合「行政處分明
    確」原則，避免警方任意採證，隱藏性執法，依據「警察人
    員駕車安全考核實施要點」，106年1月10日發佈，第2條第2
    項執行下列非緊急任務，得啟用警示燈，第一點執行勤務，
    路檢及巡邏任務，得啟用警示燈，但回函卻用98年函頒回應
    實有不妥。
⑵、道路交通管理處罰條例在於體現「維護交通安全」，非以處
    罰為目的，「內政部警政署交通違規稽查」第三點，以「非
    固定式，科學儀器採證違規時，其執勤地點、項目應經主管
    核定，第五點照相採證，應著制服於明顯處所公開執法，員
    警於地下道掩體前樹木下方，於夜間視線昏暗，且無開警示
    燈，隱藏執法不符合規定，便宜行事。
⑶、各縣市固定及非固定測速照相地點，都會在市政府警察局網
    站公告，固定式也以黃罩相間不得隱藏，其目的在於提醒用
    路人，而非處罰用路人，且國道3號北向20公里處偷拍，也
    查無其他用路人在此被偷拍的紀錄，不知此勤務是否合乎規
    範，另警52設罝瑕疵，設置於交流道匯流處，第四線車道之
    外，國道3號北向14.3-14.1類似情況就設置2面警52，車道
    前後，「道路交通標誌標線號誌設置規則」高速公路警告標
    誌應使用特大型，卻只使用放大型。
㈡、聲明：⑴原處分撤銷。⑵訴訟費用由被告負擔。　　
三、被告答辯及聲明：
㈠、答辯要旨：
⑴、參考舉發員警職務報告(被證5)及勤務分配表(被證5)內容所
    示，該員警於111年4月21日在國道3號北向20公里處擔服20
    至23時巡邏勤務，具體勤務內容為「定點測照逕行舉發蒐證
    」，手持機號TC008072雷射槍面對來車進行測速取締，於21
    時02分原告駕駛系爭汽車行經該測照點，經測得行速達157
    公里/小時，又檢視本件採證照片(被證5)，違規車輛後車牌
    為「000-0000」，對照車籍資料(被證7)，確定該車車籍、
    廠牌、顏色等外觀與雷射槍影像相符，且於上揭採證照片亦
    可見，雷射槍之十字標追瞄對準目標車輛，並未遭其他車輛
    阻擋，綜上，確認違規車輛係原告所有車號000-0000號自用
    小客車，依法予以舉發，自合於正當法律程序之要求。
⑵、自原舉發機關檢附之違規現場照(被證5)以觀，可見於國道3
    號北向20.4公里處確實設有『警52』之標牌，該標牌清晰並不
    存斑駁破損致辨識不清之情況，又參考原舉發機關回復函(
    被證3)及交通事故現場草圖(被證5)內容，當時員警執勤地
    點位於國道3號北向20公里處，並以車尾偵測之方式手持雷
    達測速槍進行測速，本件測距為118公尺，經換算實際違規
    地點約位國道3號北向19公里882公尺處，是『警52』標牌位置
    與實際違規地點間距離約為518公尺，是系爭警示標牌之設
    置符合上揭處罰條例第7條之2第3項所定「300公尺以上至10
    00公尺間」之規定；另原告駕駛時速係由合格檢驗之測速儀
    器所測得，行為時測得之時速為157公里，顯逾系爭路段限
    速90公里之規定，違規事實明確，依法舉發並無違誤，隨卷
    檢附測速照相儀器之合格審驗儀器之證明書(被證5)，供鈞
    院作為審查之依據，核其行為確有「超速」之違規屬實且行
    車速度已超過系爭路段規定之最高時速60公里以上，被告據
    此依處罰條例第43條第1項第2款及同條第4項對原告(同時為
    車主)作成裁罰處分，應無違誤。
⑶、原告固以員警執勤行為不符交通違規稽查注意事項為辯，惟
    查，原告主張之「內政部警政署交通違規稽查與輕微違規勸
    導注意事項(下稱注意事項)」就員警執行非固定式測照勤務
    略為:「…以『非固定式』科學儀器採證違規時，其執勤地點、
    項目應經主管核定，非經主管准許，不得以便衣執勤；照相
    採證時，應著制服於明顯處所公開執法；執行非固定式測速
    照相人員須穿著制服，使用非巡邏車時，車輛須有明顯標誌
    …」之規定，惟該注意事項業經內政部警政署於108年12月31
    日以警署交字第10801763712號函停止適用，是本件違規行
    為時(111年4月21日)系爭注意事項既已停止適用，即無舉發
    機關未依系爭注意事項規定而違反依法行政原則之情形；原
    告另主張依據「警察人員駕車安全考核實施要點」員警於執
    行勤務時得用警示燈，自該要點為文義及目的解釋，係為規
    範員警駕車執行勤務時警示燈及警鳴器起閉之使用時機，避
    免動輒影響一般民眾之生活秩序，亦為確保警察人員駕車安
    全，其法條用語為「得」並非「應」，係考量勤務現場狀況
    瞬息萬變，遂賦於執勤人員依客觀狀態裁量之權限，又按內
    政部警政署國道公路警察局104年8月12日國道警行字第1040
    9055554號函內容:「…2.執行取締違規蒐證或測速時，得暫
    時不開啟警示燈」，故警示燈開啟與否並不影響本件違規事
    實成立與否之認定，併予說明。
⑷、再者，原告既為合法考有駕駛執照之合格汽車駕駛人，有汽
    車車籍查詢資料及駕駛人基本資料（被證7）為憑，其對上
    述規定應知之甚詳，並應確實遵守。是原告前揭所述，無非
    單方所執之詞，委無足取。綜上所述，被告依法裁處，應無
    違誤。原告之訴為無理由，陳請判決如答辯聲明所載，以維
    法紀。
㈡、聲明：⑴原告之訴駁回。⑵訴訟費用由原告負擔。
四、爭點事項：
㈠、原告主張「國道警察藏匿於地下道掩體前偷拍超速，且無警
    示燈及閃光燈」，是否符合「內政部警政署交通違規稽查」
    規定？
㈡、原告主張警52標誌設罝是否符合「道路交通標誌標線號誌設
    置規則」？測速照相地點，有無在網站公佈？員警執勤地點
    、項目，是否經主管核定？，原處分是否適法有據？　　
五、本院的判斷：
㈠、前提事實：
    爭訟概要欄所載之事實，除上開爭點事項外，其餘事實業據
    原告於起訴狀所不爭執，並有國道警交字第000000000號、
    第000000000號舉發違反道路交通管理事件通知單、案件移
    送記錄及送達證書、原告申訴書、內政部警政署國道公路警
    察局第九公路警察大隊111年7月7日國道警九交字第1110402
    159號函、新北裁催字第48-000000000號、第48-000000000
    號違反道路交通管理事件裁決書及送達證書、內政部警政署
    國道公路警察局第九公路警察大隊111年10月3日國道警九交
    字第1110405930號函附職務報告、交通事故現場草圖、管制
    勤務分配審核檢視表、勤務分配表、車輛詳細資料報表、採
    證照片、雷射測試儀器檢定合格證書、現場照片、111年10
    月4日重新製開新北裁催字第48-000000000號違反道路交通
    管理事件裁決書、汽車車籍查詢資料及駕駛人基本資料等
　　資料（見本院卷第87頁至第153頁）在卷足資佐證，此事實
    應堪認定。
㈡、應適用之相關法令：
⑴、道路交通標誌標線號誌設置規則第55-2條：「測速取締標誌
    「警52」，用以警告車輛駕駛人前方路段常有測速取締執法
    ，促使行車速度不得超過道路規定之最高速限或低於規定之
    最低速限。本標誌設於測速取締執法路段前，一般道路應於
    一百公尺至三百公尺間，高速公路、快速公路應於三百公尺
    至一千公尺。」。
⑵、道路交通標誌標線號誌設置規則第85條第1項：「最高速限標
    誌「限５」，用以告示車輛駕駛人前方道路最高行車時速之
    限制，不得超速。設於以標誌或標線規定最高速限路段起點
    及行車管制號誌路口遠端適當距離處；里程漫長之路段，其
    中途得視需要增設之。」。
⑶、高速公路及快速公路交通管制規則第5條第1 項：「汽車行駛
    高速公路及快速公路，應依速限標誌指示。但遇有濃霧、濃
    煙、強風、大雨或其他特殊狀況，致能見度甚低時，其時速
    應低於四十公里或暫停路肩，並顯示危險警告燈。」。
⑷、道路交通管理處罰條例第7 條之2 第1 項第7 款、第2 項第
    9 款、第3 項、第4 項：「汽車駕駛人之行為有下列情形之
    一，當場不能或不宜攔截製單舉發者，得逕行舉發：七、經
    以科學儀器取得證據資料證明其行為違規。前項第七款之科
    學儀器應採固定式，並定期於網站公布其設置地點。但汽車
    駕駛人之行為屬下列情形之一者，不在此限：九、行車速度
    超過規定之最高速限或低於規定之最低速限。對於前項第九
    款之違規行為，採用固定或非固定式科學儀器取得證據資料
    證明者，於一般道路應於一百公尺至三百公尺間，於高速公
    路、快速公路應於三百公尺至一千公尺間，明顯標示之；其
    定點當場攔截製單舉發者，亦同。第一項逕行舉發，應記明
    車輛牌照號碼、車型等可資辨明之資料，以汽車所有人為被
    通知人製單舉發。」。
⑸、道路交通管理處罰條例第24條第1 項第3 款：「汽車駕駛人
    ，有下列情形之一者，應接受道路交通安全講習：三、有第
    四十三條規定之情形。」。
⑹、道路交通管理處罰條例第43條第1 項第2 款、第4 項前段、
    第5 項前段：「汽車駕駛人，駕駛汽車有下列情形之一者，
    處新臺幣六千元以上二萬四千元以下罰鍰，並當場禁止其駕
    駛：二、行車速度，超過規定之最高時速六十公里。」、「
    汽車駕駛人有第一項或前項行為者，並吊扣該汽車牌照六個
    月。」、「汽車駕駛人違反第一項、第三項規定者，應接受
    道路交通安全講習。」。
⑺、道路交通管理處罰條例第63條第1 項第3 款：「汽車駕駛人
    有下列各款所列條款之一者，除依原條款處罰鍰外，並予記
    點：三、有第四十三條、第五十三條或第五十三條之一情形
    之一者，各記違規點數三點。」。
⑻、道路交通管理處罰條例第85條第1 項：「本條例之處罰，受
    舉發違反道路交通管理事件之受處罰人，認為受舉發之違規
    行為應歸責他人者，應於舉發違反道路交通管理事件通知單
    應到案日期前，檢附相關證據及應歸責人相關證明文件，向
    處罰機關告知應歸責人，處罰機關應即另行通知應歸責人到
    案依法處理。逾期未依規定辦理者，仍依本條例各該違反條
    款規定處罰。」。　　
⑼、按「本細則依道路交通管理處罰條例第九十二條第四項規定
    訂定之。」、「處理違反道路交通管理事件之程序及統一裁
    罰基準，依本細則之規定辦理。前項統一裁罰基準，如附件
    違反道路交通管理事件統一裁罰基準表。」，違反道路交通
    管理事件統一裁罰基準及處理細則第1 條、第2 條第1 項、
    第2 項分別亦有明定，是違反道路交通管理事件統一裁罰基
    準及處理細則即係基於法律之授權所訂定，而該處理違反道
    路交通管理事件之統一裁罰基準（即「違反道路交通管理事
    件統一裁罰基準表」）已考量「違反事件」、「法條依據」
    、「法定罰鍰額度或其他處罰」、「違規車種類別或違規情
    節」、「期限內繳納或到案聽候裁決者」、「逾越應到案期
    限30日內，繳納罰鍰或到案聽候裁決者」、「逾越應到案期
    限30日以上60日以內，繳納罰鍰或到案聽候裁決者」、「逾
    越應到案期限60日以上，繳納罰鍰或逕行裁決處罰者」等因
    素，作為裁量之標準，並未違反授權之目的及裁量權之本質
    ，是其不僅直接對外發生效力，且被告亦應受其拘束而適用
    之。　　
㈢、依採證照片所示（見本院卷第141頁），違規車輛後車牌為「
    000-0000」，速限：90km/h、車速：157KM/h、測距118.3公
    尺、對照車籍資料（見本院卷第151頁），確定該車車籍、
    廠牌、顏色等外觀與雷射槍影像相符，而雷射槍之十字標追
    瞄對準目標車輛，並未遭其他車輛阻擋，確認違規車輛係原
    告所有車號000-0000號自用小客車，核與員警職務報告
　　略以：「職警員黃ｏ瑋於111年04月21日勤務表排20-23時於
    國道3號北向20公里處執行夜間測速勤務，以雷射搶機號TC0
    08072並於21時02分測得車號000-0000行速157公里，該路段
    限速90公里，超速67公里。測速前均有確認警52標誌牌有正
    常設置及向勤務指揮中心報備依勤務分配表執行。」（見本
    院卷第131頁）相符，而該雷射測試儀器：型號TruCAMII、
　　器號TC008072、廠牌LTI、於111年4月14日檢定合格，有效
    期限為112年4月30日，檢定合格單號碼：MOGB0000000，並
    有雷射測試儀器檢定合格證書（見本院卷第143頁）可稽，
    自合於正當法律程序之要求，其違規事實明確，亦為原告起
    訴狀所不爭執，被告依法舉發並無違誤。核其行為確有「超
    速」之違規屬實且行車速度已超過系爭路段規定之最高時速
    60公里以上，被告據此依處罰條例第43條第1項第2款及同條
    第4項對原告(同時為車主)作成裁罰處分，應無違誤。
㈣、原告以上開主張要旨置辯，惟查：
⑴、依原舉發機關檢附之違規現場照片所示（見本院卷第147頁）
    ：可見於國道3號北向20.4公里處確實設有『警52』之標牌，
    該標牌清晰並不存斑駁破損致辨識不清之情況，又參以內政
    部警政署國道公路警察局第九公路警察大隊111年7月7日國
    道警九交字第1110402159號函覆及交通事故現場草圖所示（
    見本院卷第119-120頁、第133頁），當時員警執勤地點位於
    國道3號北向20公里處，並以車尾偵測之方式手持雷達測速
    槍進行測速，本件測距為118公尺，經換算實際違規地點約
    位國道3號北向19公里882公尺處，是『警52』標牌位置與實際
    違規地點間距離約為518公尺，是系爭警示標牌之設置符合
    上揭處罰條例第7條之2第3項所定「300公尺以上至1000公尺
    間」之規定；另原告駕駛時速係由合格檢驗之測速儀器所測
    得，行為時測得之時速為157公里，顯逾系爭路段限速90公
    里之規定，此亦有現場照片可證（見本院卷第145頁）。而
    員警向勤務指揮中心報備依勤務分配表執行「定點測照逕行
    蒐證」勤務，此亦有管制勤務分配審核檢視表、勤務分配表
    （見本院卷第135-137頁）在卷可稽。是以原告質疑警52標
    誌設罝是否符合「道路交通標誌標線號誌設置規則」？測速
    照相地點，有無在網站公佈？員警執勤地點、項目，是否經
    主管核定，顯屬無據。
⑵、原告主張之「內政部警政署交通違規稽查與輕微違規勸導注
    意事項(下稱注意事項)」就員警執行非固定式測照勤務略為
    :「…以『非固定式』科學儀器採證違規時，其執勤地點、項目
    應經主管核定，非經主管准許，不得以便衣執勤；照相採證
    時，應著制服於明顯處所公開執法；執行非固定式測速照相
    人員須穿著制服，使用非巡邏車時，車輛須有明顯標誌…」
    之規定，惟查該注意事項業經內政部警政署於108年12月31
    日以警署交字第10801763712號函停止適用，是本件違規行
    為時(111年4月21日)系爭注意事項既已停止適用，即無舉發
    機關未依系爭注意事項規定而違反依法行政原則之情形。原
    告主張員警執勤行為不符交通違規稽查注意事項，亦屬誤解
    。
⑶、原告另主張依據「警察人員駕車安全考核實施要點」員警於
    執行勤務時得用警示燈，自該要點為文義及目的解釋，係為
    規範員警駕車執行勤務時警示燈及警鳴器起閉之使用時機，
    避免動輒影響一般民眾之生活秩序，亦為確保警察人員駕車
    安全，其法條用語為「得」並非「應」，係考量勤務現場狀
    況瞬息萬變，遂賦於執勤人員依客觀狀態裁量之權限，又按
    內政部警政署國道公路警察局104年8月12日國道警行字第10
    409055554號函內容:「…2.執行取締違規蒐證或測速時，得
    暫時不開啟警示燈」，故警示燈開啟與否並不影響本件違規
    事實成立與否之認定，尚難據此作為免罰事由。
㈤、原告既為合法考有駕駛執照之合格汽車駕駛人，有汽車車籍
    查詢資料及駕駛人基本資料（見本院卷第151-153頁）為憑
    ，其對上述規定應知之甚詳，並應確實遵守。是原告前揭所
    述，無非單方所執之詞，委無足取。綜上所述，被告依法裁
    處，核無違誤。
六、本件判決基礎已經明確，兩造其餘的攻擊防禦方法及訴訟資
    料經本院斟酌後，核與判決結果不生影響，無一一論述及調
    查之必要，一併說明。
七、結論：原處分並無違誤，原告訴請撤銷為無理由，應予駁回
    。本件第一審裁判費為300 元，所以確定第一審訴訟費用額
    為300 元，由原告負擔。
八、依行政訴訟法第195 條第1 項後段、第236 條、第98條第1
    項前段、第237 條之8 第1 項、第237 條之9 第1 項，判決
    如主文。
中　　華　　民　　國　　111 　年　　11　　月　　30　　日
                  行政訴訟庭  法  官  陳伯厚
一、上為正本係照原本作成。
二、如不服本判決，應於判決送達後20日內，向本院提出上訴狀
    並表明上訴理由（原判決所違背之法令及其具體內容或依訴
    訟資料可認為原判決有違背法令的具體事實），其未載明上
    訴理由者，應於提出上訴後 20 日內向本院補提理由書（上
    訴狀及上訴理由書均須按他造人數附繕本，如未按期補提上
    訴理由書，則逕予駁回上訴），並應繳納上訴裁判費新臺幣
    750 元。　　　　
                              書記官  陳柔吟　　
中　　華　　民　　國　　111 　年　　11　　月　　30　　日